【裁判字號】    97,台上,5390
【裁判日期】    971030
【裁判案由】    貪污
【裁判全文】
最高法院刑事判決            九十七年度台上字第五三九０號
上  訴  人  甲○○
選任辯護人  邱超偉律師
上  訴  人  乙○○
選任辯護人 黃金龍律師
上列上訴人等因貪污案件，不服台灣高等法院高雄分院中華民國
九十七年七月二十二日第二審更審判決（九十六年度上更(一)字第
三一五號，起訴案號：台灣屏東地方法院檢察署九十四年度偵字
第三八九二號），提起上訴，本院判決如下：
    主  文
上訴駁回。
    理  由
按刑事訴訟法第三百七十七條規定，上訴於第三審法院，非以判
決違背法令為理由，不得為之。是提起第三審上訴，應以原判決
違背法令為理由，係屬法定要件。如果上訴理由書狀並未依據卷
內訴訟資料，具體指摘原判決不適用何種法則或如何適用不當，
或所指摘原判決違法情事，顯與法律規定得為第三審上訴理由之
違法情形，不相適合時，均應認其上訴為違背法律上之程式，予
以駁回。本件原審經審理結果，認為上訴人甲○○、乙○○二人
貪污犯行明確，因而撤銷第一審所為科刑之判決，經比較刑法之
新舊規定後，改判仍均論處上訴人二人共同公務員對於非主管之
事務，明知違背法令，利用職權機會圖其他私人不法利益，因而
獲得利益罪刑，已詳敘其調查、取捨證據之結果及憑以認定犯罪
事實之心證理由。並就上訴人二人否認之供詞及其等所辯各語認
非可採，予以論述。原判決於理由內係以民國九十二年二月二十
三日晚上十時許，蔡榮坤擬將其被屏東縣警察局枋寮分局（下稱
枋寮警察分局）查扣未懸掛車牌之拼裝車掉包，故在欲掉包之另
一輛拼裝車車身噴上與該被查扣拼裝車相同之編號，且當晚確實
亦將該車掉包完成等情，業據證人蔡榮坤於偵查及第一審審理時
供證明確，並有當日晚上十時許枋寮警察分局監視錄影光碟翻拍
之照片足稽，因認此部分事實應堪認定。雖警方在卷附九十二年
二月二十三日晚上十時三十五分四十一秒至四十六秒枋寮警察分
局監視錄影光碟翻拍照片，下方註明蔡榮坤上開被查扣拼裝車於
移出枋寮警察分局時，蔡某仍在停車場內，該車駕駛另有其人等
語，而證人張文亮於第一審審理時到庭結證亦坦認案發當天晚上
，確有夥同蔡榮坤前往枋寮警察分局，雖自稱伊不會駕駛拼裝車
，然此均不足以否認蔡榮坤於當日晚上十時許，確有夥同張文亮
（另案經不起訴處分）前往枋寮警察分局，將其先前遭該分局查
扣之拼裝車予以掉包駛出情事。則原判決事實認定蔡榮坤接獲甲
○○指示，於九十二年二月二十三日晚上十時許，與不知情之張
文亮共駕欲掉包之拼裝車前往，乙○○乃利用職權機會，引導蔡
榮坤至該枋寮警察分局保管場將蔡某原遭查扣之拼裝車掉包駛出
等情，與上開警方監視錄影翻拍照片所顯示情形，難認有何不符
，應無證據上理由矛盾之違法。而該事實載稱係由蔡榮坤責成張
文亮將該欲掉包之拼裝車倒入原遭查扣拼裝車之停放處，予以瞞
混掉包等情，縱與張文亮上開供證，不相一致，然蔡榮坤確有將
渠經警查扣之拼裝車予以掉包情事，則此枝節事項應於本件犯罪
構成事實之認定及科刑判決之本旨，不生影響，要不能執此指原
判決違法。又依原判決認定之事實，蔡榮坤經警查扣之拼裝車，
曾經枋寮警察分局車禍處理小組主管郭增君以油漆在其車身噴上
00000000之編號，而其時乙○○係該分局車禍處理小組員警，既
因蔡某透過時任屏東縣縣議員之甲○○請託，允予協助掉包，則
蔡榮坤、甲○○因之獲知該拼裝車已經警方以油漆噴上上開編號
，乃事先將相同編號噴在該用以掉包之拼裝車上，衡情並非難事
，此與本件犯罪構成事實之認定，亦屬無涉，是原審對此未為無
益之調查，並於判決內說明其認定依據，要無證據調查職責未盡
及理由不備之違失。陳業雄於第一審審理時雖一度證稱伊未問蔡
榮坤如何將拼裝車掉包，開車出來（指枋寮警察分局保管場），
然嗣經審判長提示渠偵查中之供證，則稱伊偵查中所供屬實，伊
有問蔡榮坤將拼裝車掉包之情形，蔡某確表示係拜託甲○○去了
解扣車情形，其他伊沒多問等語。是陳業雄於偵查及第一審對此
所證，並無不符，亦與渠於警詢所稱伊有問蔡榮坤將拼裝車掉包
之情形，其不說出實情等語，尚無重大出入。則原判決採為科刑
判決論據之一，應無採證違法可言。原判決理由對此未詳加敘明
，程序上固不無微瑕，然此既於本件科刑判決本旨不生影響，亦
不能執之為合法之第三審上訴理由。原審於判決事實欄認定乙○
○明知蔡榮坤所有未懸掛車牌，遭警查扣之拼裝車，依道路交通
管理處罰條例第十二條第二項規定，應待主管機關裁決沒入，不
得予以掉包或發還，竟仍予應允，並於九十二年二月二十三日二
十二時許，非其值班時段，利用主管郭增君休假之際，在該保管
場辦公室等待，且於蔡榮坤將該已噴上相同號碼，欲掉包之拼裝
車開至該保管場，予以掉包時，始終在場，使蔡某能繼續使用該
原遭查扣之拼裝車，而予圖利等情，其理由內並已依憑蔡榮坤警
詢之供述、陳業雄審判中結證之供詞及該枋寮警察分局監視錄影
光碟翻拍之照片，說明其認定之依據。則乙○○於原審此次更審
辯稱蔡榮坤之拼裝車遭查扣後，蔡某之連襟陳業雄曾向伊請託，
目的係希望讓蔡某取回其拼裝車上之物品等語，縱屬實情，亦無
解於渠本件圖利犯罪之成立。則渠為此所舉證人蔡榮坤、張文亮
、陳業雄、徐展（原名徐照華）及鄭郁南之供述，均不能認係對
其有利之證據，原判決未特加說明不採之理由，既對判決不生影
響，應無理由不備之違法。又依枋寮警察分局監視錄影光碟所翻
拍照片顯示，九十二年二月二十三日二十二時二十四分五十一秒
，乙○○與蔡榮坤、鄭郁南走出辦公室，之後至同日二十二時四
十四分四十八秒，其在辦公室接聽手機，此期間均未有乙○○進
入，或在辦公室出現之畫面（鄭郁南於同日二十二時二十五分二
十五秒駕車外出），雖乙○○於同日二十二時四十分九秒出現在
停車場，然依渠於警詢供稱九十二年二月二十三日十時許，蔡榮
坤至枋寮警察分局找伊，欲取回車上物品，當時伊與蔡某至保管
場，見蔡某將該被查扣拼裝車移出，再將其所駕駛另一輛拼裝車
，開至旁邊，蔡某並將其被查扣拼裝車上之木頭、工具，搬至其
開來之另一輛拼裝車上，伊當時曾到廚房喝茶、小便，之後又站
在巡邏車旁觀看等語，此足見渠於蔡榮坤移動該兩輛拼裝車期間
，確實在場，且依上開監視錄影光碟翻拍之照片，並無所稱蔡某
在兩車間搬動物品之畫面，是尚不能僅以乙○○上開於案發當日
二十二時四十分九秒出現在停車場之畫面，即否認蔡榮坤偵查中
供證之真實性，原判決因之據為不利乙○○之認定，尚難認有證
據上理由矛盾之違誤。是上訴人二人之上訴意旨分別以上情指摘
原判決違背法令，核與法律規定得為第三審上訴理由之違法情形
，不相適合。而渠等其餘上訴意旨，則係就屬原審採證認事職權
之行使及原判決已說明事項，徒憑己見，任意指摘，且仍為單純
事實之爭執，均不能認係適法之第三審上訴理由。依上揭說明，
上訴人二人之上訴均違背法律上之程式，皆應予駁回。
據上論結，應依刑事訴訟法第三百九十五條前段，判決如主文。
中    華    民    國  九十七  年    十    月   三十   日
                      最高法院刑事第四庭
                          審判長法官  張  淳  淙
                                法官  劉  介  民
                                法官  張  春  福
                                法官  林  俊  益
                                法官  陳  世  雄
      本件正本證明與原本無異
                                      書  記  官
中    華    民    國  九十七  年   十一   月    四    日
                                                     ｍ


司法院資訊處製作；財團法人民間司法改革基金會備份。
